臺灣臺中地方法院刑事判決
110年度原交簡上字第2號
上  訴  人  
即  被  告  楊善心



選任辯護人  蕭文濱律師（法律扶助）
上列上訴人即被告因公共危險案件，不服本院中華民國110年4月
14日110年度中原交簡字第6號第一審簡易判決（原聲請簡易判決
處刑案號：109年度偵字第37129號），提起上訴，本院管轄之第
二審合議庭判決如下：
    主    文
上訴駁回。
    犯罪事實及理由
一、本案經本院合議庭審理結果，除起訴書犯罪事實欄一第5至6
    行「普通重型機車」應予更正為「重型機車」，及補充上訴
    人即被告楊善心於本院準備程序及審理時之自白為證據外，
    認第一審簡易判決認事用法及量刑均無不當，應予維持，並
    引用第一審簡易判決書記載之犯罪事實、證據及理由（如附
    件）。
二、按被告行為後，刑法第185條之3業於民國111年1月28日修正
    公布，並自同年月30日施行生效。修正前刑法第185條之3第
    1項第1款原規定「駕駛動力交通工具而有下列情形之一者，
    處2年以下有期徒刑，得併科20萬元以下罰金：一、吐氣所
    含酒精濃度達每公升零點二五毫克或血液中酒精濃度達百分
    之零點零五以上。」，修正後規定「駕駛動力交通工具而有
    下列情形之一者，處3年以下有期徒刑，得併科30萬元以下
    罰金：一、吐氣所含酒精濃度達每公升零點二五毫克或血液
    中酒精濃度達百分之零點零五以上。」，由是可知，修正後
    之刑法第185條之3第1項第1款規定，提高有期徒刑與罰金刑
    之上限，經新舊法比較結果，修正後之規定未較有利被告，
    依刑法第2條第1項前段規定，自應適用被告行為時即修正前
    刑法第185條之3第1項第1款之規定論處。至該條規定雖於11
    1年1月30日修正施行，原審判決未及比較適用，但本案經比
    較新舊法之結果，以舊法有利於被告，仍應適用行為時法，
    就此而言，原審判決適用行為時法並無不當，自無違背法令
    之情形，本院管轄之第二審合議庭自毋庸撤銷改判（最高法
    院95年度第21次刑事庭會議決議意旨、96年度台上字第157
    號、98年度台上字第728號判決意旨參照）。
三、上訴人上訴意旨及辯護人辯護意旨略以：被告坦承犯行，且
    於發生車禍後隨即為適當處置，復與證人藍宏藤達成和解，
    又被告就其習慣性飲酒問題，已至身心科診所看診且改善有
    成，犯後態度良好。另被告健康狀況不佳，案發後又因工作
    時發生意外，受有創傷性腦傷，因此日後不會再騎車，再被
    告尚需扶養大學在學之女兒，無法負擔原審所判處罪刑，請
    求撤銷原審判決，從輕量處適當之刑等語。辯護意旨另以：
    被告罹患憂鬱症，辨識控制行爲之能力顯較一般人爲弱，又
    本件被告飲酒後已休息相當時間始騎車上路，原審未審酌上
    情及上述被告之經濟狀況，未予適用刑法第59條規定減輕其
    刑，實有不當。復原判決就刑法第57條所例示之各項因素並
    未斟酌、究明，復未闡述其裁量之刑罰刑度，亦有判決不備
    理由之違法等語。
四、按刑法第59條規定犯罪情狀顯可憫恕，認科最低度刑仍嫌過
    重者，得酌量減輕其刑，固為法院得自由裁量之事項，然並
    非漫無限制，必須犯罪另有特殊之原因與環境，在客觀上足
    以引起一般同情，認為即予宣告法定最低度刑，猶嫌過重者
    ，始有其適用；至於被告犯後坦承犯行、有無與被害人家屬
    和解之意願、犯後態度等情狀，僅可為法定刑內從輕科刑之
    標準，不得據為酌量減輕之理由。是為此項裁量減輕時，必
    須就被告全部犯罪情狀予以審酌在客觀上是否足以引起社會
    上一般人之同情而可憫恕之情形，並於判決理由內詳加說明
    ，始為適法。本院考量鑑於邇來酒醉駕車案件層出不窮，更
    屢生重大傷亡，立法機關因而修正刑法第185條之3規定，提
    高自由刑之刑度上限，而被告前已有酒後駕車之公共危險前
    科，竟仍不思警惕，其明知酒精成分對人之意識能力具有不
    良影響而再犯本案；又其於109年11月25日17時30分許飲酒
    完畢後騎車上路，至同日18時29分不慎撞及證人而肇事，期
    間未達1小時，本件客觀上難認存有特殊之原因或環境，須
    使被告不得不在飲酒後騎車上路。是觀諸被告犯罪情節，客
    觀上顯不足以引起一般人之同情，且本案其所犯修正前刑法
    第185條之3第1項第1款之罪，最輕之刑為有期徒刑2月，而
    相較被告酒後駕車，極有可能因此發生事故，危及其他用路
    人生命財產安全，且本案被告確有肇事之犯罪情狀，自無可
    資憫恕或情輕法重之情事，原審未依刑法第59條之規定予以
    減輕其刑，並無何違誤。至辯護意旨以被告於飲酒後已休息
    相當時間，且患有憂鬱症及經濟狀況不佳云云，然被告已有
    酒後駕車之公共危險前科，對此犯罪類型之行為及查獲過程
    有親身經歷體驗，對個人酒精代謝快慢及需要相當之休息時
    間，應有一定之認知，竟於飲酒後未及1小時即貿然騎乘機
    車上路，實難認已休息相當時間；其餘上訴意旨所指，亦非
    造成其犯本罪之特殊原因、環境或背景，客觀上並不足以引
    起一般之同情，自不得據為刑法第59條酌量減輕之理由。
五、另按量刑輕重，係屬事實審法院得依職權自由裁量之事項，苟已斟酌刑法第57條各款所列情狀而未逾越法定刑度，不得遽指為違法（最高法院72年台上字第6696號、75年台上字第7033號判例意旨參照）；且在同一犯罪事實與情節，如別無其他加重或減輕之原因，下級審量定之刑，亦無過重或失輕之不當情形，則上級審法院對下級審法院之職權行使，原則上應予尊重（最高法院85年度台上字第2446號判決意旨參照）。是法官於個案審判時，依個案情節加以審酌量刑，倘無裁量濫用情事，要難謂其有不當之處。本件被告所犯之修正前刑法第185條之3第1項第1款之公共危險罪，其法定刑為「2年以下有期徒刑，得併科20萬元以下罰金」，原審以被告罪證明確，且其前因公共危險案件，經本院以108年度中原交簡字第136號判決判處有期徒刑3月確定，於109年2月5日易科罰金執行完畢，其於有期徒刑執行完畢後，5年內故意再犯本案有期徒刑以上之罪，為累犯，且所執行完畢之前案與本案均為酒後駕車致公共危險案件，於本案加重最低本刑並無過苛，爰依刑法第47條第1項規定，加重其刑。並審酌被告不顧公共交通之安全，於飲用啤酒後，仍騎乘機車上路，不慎撞及證人，且經測得吐氣所含酒精濃度達每公升0.53毫克之犯罪手段、所生危害，暨本件被告犯後坦承犯行，兼衡其於警詢中自陳專科畢業之教育程度及小康之家庭經濟狀況、於本院原審審理中具狀表示其為單親並撫養一女等一切情狀，於法定刑度內，量處有期徒刑4月，併科罰金新臺幣1萬元，有期徒刑如易科罰金，罰金如易服勞役，均以1000元折算壹日，已就刑法第57條規定為斟酌及考量，其認事用法並無違誤，量刑亦稱妥適，難謂有何違法失當之處。本院認第一審上開量刑，既未逾越法定刑度，復未濫用自由裁量之權限，所為量刑核無不當或違法，且無輕重失衡之情形，依上開最高法院判例、判決意旨，本院自應予尊重。
六、從而，被告提起上訴指摘原判決未適用刑法第59條規定減輕其刑，又未斟酌同法第57條各款所列情狀，或未闡述裁量依據，及量刑過重，請求撤銷原審判決，均無理由，應予駁回。
據上論斷，應依刑事訴訟法第455條之1第1項、第3項、第368條
、第373條，判決如主文。
本案經檢察官楊仕正聲請簡易判決處刑，檢察官温雅惠到庭執行
職務。
中華民國111年6月30日
                    刑事第十四庭審判長法  官  黃司熒
　　　　　　　　　
　　　　　　　　　                    法  官  李婉玉
　　　　　　　　　　　　　　　　　　        
　　　　　　　　　                    法  官  田雅心
以上正本證明與原本無異。
不得上訴。
                                      書記官  蕭訓慧
中華民國111年6月30日

【附件】
臺灣臺中地方法院刑事簡易判決　　　110年度中原交簡字第6號
聲　請　人　臺灣臺中地方檢察署檢察官
被　　　告　楊善心　男　民國00年0月00日生
                    身分證統一編號：Z000000000號
                    住○○市○○區○○路00號5樓之3
                    居臺中市○區○○○路000號4樓之2
上列被告因公共危險案件，經檢察官聲請以簡易判決處刑（109
年度偵字第37129 號），本院判決如下：
    主      文
楊善心駕駛動力交通工具而吐氣所含酒精濃度達每公升零點二五
毫克以上，累犯，處有期徒刑肆月，併科罰金新臺幣壹萬元，有
期徒刑如易科罰金，罰金如易服勞役，均以新臺幣壹仟元折算壹
日。
    事實及理由
一、本案犯罪事實及證據，均引用如附件檢察官聲請簡易判決處
    刑書之記載。
二、核被告楊善心所為，係犯刑法第185 條之3 第1 項第1 款之
    駕駛動力交通工具而吐氣所含酒精濃度達每公升0.25毫克以
    上之罪。被告前因公共危險案件，經本院以108 年度中原交
    簡字第136 號判決判處有期徒刑3 月確定，於109 年2 月5
    日易科罰金執行完畢，其於有期徒刑執行完畢後，5 年內故
    意再犯本案有期徒刑以上之罪，為累犯，且所執行完畢之前
    案與本案均為酒後駕車致公共危險案件，於本案加重最低本
    刑並無過苛，爰依刑法第47條第1 項規定，加重其刑。
三、爰以行為人之責任為基礎，審酌被告不顧公共交通之安全，
    於飲用啤酒後，仍騎乘機車上路，不慎撞及行人藍宏藤，且
    經測得吐氣所含酒精濃度達每公升0.53毫克之犯罪手段、所
    生危害，暨本件被告犯後坦承犯行，兼衡被告於警詢中自陳
    專科畢業之教育程度及小康之家庭經濟狀況、於本院審理中
    具狀表示其為單親並撫養一女等一切情狀，量處如主文所示
    之刑，並各諭知易科罰金及易服勞役之折算標準。至被告雖
    具狀表示其有至精神科診所就醫，及請求給予緩刑云云，惟
    被告至精神科診所就醫日期為110 年1 月6 日至110 年3 月
    4 日，就診日期均在本案犯行之後，且被告經診斷之病名為
    憂鬱症，此有被告提出之診斷證明書在卷可證（見本院卷第
    25頁），足見前開診斷證明書與被告本案之犯行尚無關連，
    無從作為被告本案量刑之審酌依據；又被告既有上開犯罪科
    刑及執行完畢紀錄，不符合刑法第74條第1 項規定：「受2
    年以下有期徒刑、拘役或罰金之宣告，而有下列情形之一，
    認以暫不執行為適當者，得宣告2 年以上5 年以下之緩刑，
    其期間自裁判確定之日起算：一、未曾因故意犯罪受有期徒
    刑以上刑之宣告者。二、前因故意犯罪受有期徒刑以上刑之
    宣告，執行完畢或赦免後，5 年以內未曾因故意犯罪受有期
    徒刑以上刑之宣告者。」之宣告緩刑要件，是本院自不得宣
    告緩刑，附此敘明。
四、依刑事訴訟法第499 條第1 項前段、第3 項、第454 條第2
    項，刑法第185 條之3 第1 項第1 款、第47條第1 項、第41
    條第1 項前段、第42條第3 項前段，刑法施行法第1 條之1
    第1 項，逕以簡易判決處刑如主文。
五、如不服本判決，應自收受送達之翌日起20日內向本院提出上
    訴書狀，上訴於本院第二審合議庭（須附繕本）。本案經檢
    察官楊仕正聲請以簡易判決處刑。
中    華    民    國   110    年    4     月    14    日
                  臺中簡易庭    法  官  蔡逸蓉
上正本證明與原本無異。
                                書記官  葉俊宏
中　　華　　民　　國　 110　　年　　4 　　月　　14　　日
附錄論罪科刑法條
刑法第185條之3第1項第1款
駕駛動力交通工具而有下列情形之一者，處二年以下有期徒刑，
得併科二十萬元以下罰金：
一、吐氣所含酒精濃度達每公升零點二五毫克或血液中酒精濃度
達百分之零點零五以上。
附件
臺灣臺中地方檢察署檢察官聲請簡易判決處刑書          同股
                                    109年度偵字第37129號
被　　　告　楊善心　男　46歲（民國00年0 月00日生）
                        住○○市○○區○○路00號5樓之3
                        居臺中市○區○○○路000號4樓之2
                        國民身分證統一編號：Z000000000號
上列被告因公共危險案件，業經偵查終結，認宜聲請以簡易判決
處刑，茲將犯罪事實及證據並所犯法條分敘如下：
        犯罪事實
一、楊善心前於民國108 年間，因公共危險案件，經法院判處有
    罪確定，於109 年2 月5 日易科罰金執行完畢。詎其仍不知
    悔改，於109 年11月25日17時許起至同日17時30分許止，在
    彰化縣秀水鄉中山路某工地，飲用啤酒後，搭乘友人車輛至
    臺中市朝馬轉運站附近後，騎乘車牌號碼000-0000號普通重
    型機車上路。嗣於同日18時29分許，行經臺中市南屯區向上
    路之文心森林公園前，不慎撞及自向上路側之籃球場往文心
    森林公園穿越道路之行人藍宏藤，致藍宏藤受傷（過失傷害
    部分未據告訴）。經警據報前往處理，對楊善心施以吐氣酒
    精濃度值測試，於同日18時42分許，測得其吐氣酒精濃度值
    達每公升0.53毫克，而始查悉上情。
二、案經臺中市政府警察局第四分局報告偵辦。
        證據並所犯法條
一、上揭犯罪事實，業據被告楊善心於警詢及本署偵查中坦承不
    諱，核與證人藍宏藤於警詢時證述之情節大致相符，並有員
    警職務報告、臺中市政府警察局第四分局當事人酒精測定紀
    錄表、道路交通事故現場圖、道路交通事故調查報告表（一
    ）（二）、臺中市政府警察局舉發違反道路交通管理事件通
    知單影本各1 份及現場照片7 張及行車紀錄器攝錄畫面翻拍
    照片2 張附卷可參，足徵被告之自白與事實相符，是其犯嫌
    應堪認定。
二、核被告所為，係犯刑法第185 條之3 第1 項第1 款之公共危
    險罪嫌。又被告曾受有期徒刑之執行完畢後，有刑案資料查
    註紀錄表在卷可稽，其於5 年內故意再犯本件有期徒刑以上
    之罪，屬累犯，請依刑法第47條第1 項之規定酌情加重其刑
    。
三、依刑事訴訟法第451條第1項聲請逕以簡易判決處刑。
    此　致
臺灣臺中地方法院
中　　華　　民　　國　 109　　年　　12　　月　　16　　日
                              檢  察  官　楊仕正
本件正本證明與原本無異
中　　華　　民　　國　 110　　年　  1     月　  5     日
                              書  記  官  張化雨